臺北高等行政法院判決
　　　　　　　　　　　　　　　　　　 95年度訴字第03670號
　　　　　　　　　　　　　　　.
原　　　告　古巴商‧哈巴那公司
代　表　人　甲○○○○○○○○.
訴訟代理人　劉慧君律師
被　　　告　經濟部智慧財產局
代　表　人　蔡練生（局長）
訴訟代理人　丙○○
參　加　人　厄瓜多爾商‧艾開非咖啡生產公司
代　表　人　乙○ ○○ ○○○.
上列當事人間因商標異議事件，原告不服經濟部中華民國95年08
月24日經訴字第09506176610號訴願決定，提起行政訴訟，並經
本院裁定命參加人獨立參加本件被告之訴訟。本院判決如下：
　　主  文
原告之訴駁回。
訴訟費用由原告負擔。
　　事  實
一、事實概要：原告於民國（以下同）93年08月13日以「MONTEC
    RISTO DELEGGEND及圖」商標，指定使用於商標法施行細則
    第13條所定商品及服務分類表第3、14、18、21、25、30、3
    3、35及43類之商品或服務（其中第30類商品包括「茶葉、
    茶葉製成之飲料、咖啡、咖啡豆、...、穀製點心片」等商
    品），向被告申請註冊，經被告核准列為註冊第0000000號
    商標。嗣參加人於94年09月30日以該商標指定使用於第30類
    商品之註冊有違商標法第23條第1項第12、13及14款之規定
    ，對之提起異議。案經被告審查，認系爭商標指定使用於第
    30類商品之註冊有違商標法第23條第1項第13款本文之規定
    ，乃以95年05月05日中台異字第941230號商標異議審定書為
    「系爭註冊第0000000號『MONTECRISTO DELEGGEND及圖』商
    標指定使用於第30類商品之註冊應予撤銷」之處分。原告不
    服，提起訴願，經訴願決定駁回，原告猶未甘服，遂向本院
    提起行政訴訟。本院因認本件訴訟之結果，參加人之權利或
    法律上利益將受損害，乃依行政訴訟法第42條第1項規定，
    依職權裁定命參加人獨立參加本件被告之訴訟。
二、兩造聲明：
　(一)原告聲明：
  1.原處分及訴願決定均撤銷。
  2.訴訟費用由被告負擔。
　(二)被告聲明：
  1.駁回原告之訴。
  2.訴訟費用由原告負擔。
三、兩造之主張：
甲、原告主張：
  (一)據以異議「MONTECRISTI」商標為地理名稱識別性低，商標
    保護範圍較小，他人之商標若只與之有少許近似，尚不足構
    成混淆之虞：
  1.判斷有無混淆誤認之虞因素之一為商標識別性之強弱：
    按「商標之文字、圖形、記號、顏色、聲音、立體形狀或其
    聯合式，對於商品/服務之相關消費者所呈現識別商品/服務
    來源之功能，因其商標特徵的不同而有強弱之別。原則上創
    意性的商標識別性最強，而以習見事物為內容的任意性商標
    及以商品/服務相關暗示說明為內容的暗示性商標，其識別
    性即較弱。...識別性越強的商標，商品/服務之消費者的印
    象越深，他人稍有攀附，即可能引起購買人產生混淆誤認。
    」為被告混淆誤認之虞審查基準第5.1條所明定。又商標主
    要功用既為識別，則商標之識別強弱性，直接影響商標保護
    與否及其保護之範圍。商標標識力越強，其受他人攀附之可
    能性越大，故需要保護之範圍越廣，因此他人之商標及商品
    只需與之有少許近似，即可構成混淆之虞；反之，商標標識
    力越弱，其區別商標來源之功能有限，故受保護之範圍越小
    ，因此他人之商標及商品若只與之有少許近似，尚不足構成
    混淆之虞。
  2.以地名為商標，其商標識別性較弱：
    凡為描述商品之產地、販賣地、品質、成分或表示產品之製
    造方式等地理性名稱，因僅在於商品特性之描述，無法發揮
    識別自己與他人商品之功能，不具明確顯著性、識別性。此
    有最高行政法院90年度判字第2417號判決可參。地名縱經准
    予註冊為商標，其識別性應較一般商標為弱。
  3.據以異議「MONTECRISTI」商標此一外文大寫字體，乃中南
    美洲多明尼加共和國（Republic of Dominicana）西北部之
    省份名稱，同時亦為厄瓜多爾共和國（Republic of Ecuado
    r）之一古老城鎮名稱；參加人係依據厄瓜多爾共和國法所
    成立之公司，且位處中南美洲，殊無不知該申請商標之文字
    實為地名之理，故據以異議商標係以該省份地名註冊為商標
    ，至為明顯。誠如前述，凡以地理性名稱註冊為商標者，其
    識別性低，其商標保護範圍較小，因此他人之商標及商品若
    只與之有少許近似，尚不足構成混淆之虞。
  (二)系爭商標之創意性相當高，且為著名商標多角化經營系列商
    標，應受保護：
  1.系爭商標係另一著名商標「MONTECRISTO及圖」之品牌多角
    化經營所延伸：
    (1)系爭商標上方及中間所使用之MONTECRISTO及西洋劍，係
      延伸自同為原告所有自西元1934年開始產銷之MONTECRIST
      O雪茄。取名為MONTECRISTO係源自法國大仲馬所寫的「基
      度山恩仇記」小說中的基度山伯爵，被描寫為「他是一個
      很好的主人，旅遊過很多國家，同時擁有許多很好的雪茄
      」，此亦為該商標以6把西洋劍構成一個中間為MONTECRIS
      TO三角形式樣設計之由來。該MONTECRISTO雪茄係以MONTE
      CRISTO文字以及6支西洋劍兩兩一列交叉成1個三角形為商
      標圖形，該商標業經包括我國在內之許多國家認定為著名
      商標，此有鈞院90年度訴字第478號判決可證。
    (2)原告所產銷之MONTECRISTO雪茄，已在消費者心目中建立
      獨特尊貴之地位，並以「The MONTECRISTO MAN」廣告塑
      造該品牌愛好者尊貴特有之形象，並以MONTECRISTO商標
      為主軸，產製一系列以「MONTECRISTO」及「西洋劍」商
      標所表彰「煙草、雪茄、煙灰缸、雪茄盒、酒、香水及咖
      啡」等商品，用以開拓MONTECRISTO雪茄愛好者之潛在購
      買力及特殊頂級消費市場。系爭MONTECRISTO DELEGGEND
      咖啡即係原告於93年為MONTECRISTO MAN所推出之商品之
      一。系爭商標表彰種植於海拔1千公尺以上品質極佳之咖
      啡商品，包裝重量250克之售價高達27歐元（折合台幣約
      1,200元）；以男性消費者為訴求對象，並透過精品及知
      名通路行銷全球，對原告所有MONTECRISTO商品之愛好者
      而言，MONTECRISTO及西洋劍為一重要辦別特徵，具有高
      度識別性，且代表其商品之品質與來源，被告撤銷系爭商
      標之註冊，將使原告所有著名商標MONTECRISTO多角化經
      營將因此受到嚴重限制，使我國對MONTECRISTO品牌商品
      之愛好者，無緣購買以系爭商標所表彰之咖啡商品。
  2.系爭商標之創意性相當高：
    系爭商標中文字義為「基度山伯爵傳奇」，「MONTECRISTO
    」為「基度山伯爵」之義，「DELEGGEND」則為「DE」和「L
    EGGEND」2個字連結而成；其中「DE」文義為「之」，「LEG
    GEND」則為「傳奇」之英文字「LEGEND」多1個字母「G」，
    且設計者故意將該「GG」2個字母併排，且將第1個「G」左
    右倒置，使前後2個字母相互勾串成該特定字形。系爭商標
    圖案將「MONTECRISTO」、「DELEGGEND」上下分置，上方「
    MONTECRISTO」字體較大，下方「DELEGGEND」字體稍小，兩
    上下文字中間置入一細長西洋劍圖形，底色則以咖啡顏色表
    現，形成其整體商標圖形，系爭商標非常有創意，令人印象
    深刻，應無混淆誤認之可能。
  (三)兩造商標整體觀察並不近似：
  1.兩商標是否近似應以商標圖樣整體為觀察：
    按「判斷商標近似，應以商標圖樣整體為觀察。此乃係由於
    商標呈現在商品或服務之消費者眼前的是整體圖樣，而非割
    裂為各部分分別呈現。」「商標給予商品或服務之消費者的
    印象，雖可就商標整體的外觀、觀念或讀音等來觀察，因此
    判斷商標近似，亦得就此三者來觀察是否已達到可能混淆的
    近似程度。然特別要再強調，外觀、觀念或讀音其中之一的
    相近，雖可能導致商標整體印象的近似，但卻非絕對必然..
    .二商標外觀、觀念或讀音其中之一的近似，並非即可推論
    商標之整體印象即當然近似，仍應以其是否達到可能引起商
    品或服務之消費者混淆誤認的程度為判斷近似之依歸。」分
    別為前揭審查基準第5.2.3、5.2.5條所載。故二商標是否近
    似，應以二商標圖樣整體為觀察。
  2.兩造商標並不近似：
    (1)系爭商標乃由「MONTECRISTO DELEGGEND」及置中之細長
      西洋劍圖樣所組成，異議商標僅有「MONTECRISTI」，亦
      未以任何特殊字形表現，兩造商標外觀整體觀察，並不相
      似。就兩造商標之圖樣構成加以分析，實不難發現系爭商
      標有其強烈識別性，藉由文字圖樣組合構成整體意涵；而
      異議商標文字僅為地理名稱，二者識別性強弱不言可喻。
    (2)系爭商標之第1個字MONTECRISTO與據以異議商標MONTECRI
      STI，其拼字雖只有最後1個字母不同，但二者字義差異極
      大，系爭商標之字義為基度山伯爵，而據以異議商標則為
      單純地名，不具任何意義。
    (3)兩造商標異時異地，隔離觀察，一般消費者會注意到系爭
      商標為上下兩列文字以及西洋劍，而異議商標則單純一個
      字，在消費者印象中不致發生混淆。
    (4)英文係由26個英文字母組成，其字母又可分為5個母音，
      及21個子音，由母音及子音組成音節，在多音節之情況，
      又有輕重音之不同，故在其讀音的判斷上，應考慮其字母
      之數目、母音及子音之安排順序、音節及其組成，以及其
      重音之排列模式，此外，由於英文在讀音上重視字頭及子
      尾之音節，故應特別斟酌字頭及字尾之讀音。兩造商標字
      尾讀音均為母音，且重音節，一以母音「O」結尾，一則
      以母音「I」結尾，兩者讀音截然不同，並無混淆可能。
  3.兩造商標所表彰商品，包裝、品質、價位及通路不同，消費
    族群不同，並無混淆可能：
    (1)按商標之主要功能在於表彰自己之商品或服務，藉以區別
      他人之商品或服務，以供消費大眾識別，故比較二商標之
      實際產品為判斷消費大眾有無混淆之虞之重要依據。原告
      所有商品係以極具質感之紙袋為精緻包裝，據以異議商標
      則係普通塑膠袋封口包裝，二商標所使用之商品外包裝截
      然不同，質感差異極大，就一般普通知識經驗之消費者標
      準而言，顯無被告所謂之「寓目印象」及「讀音連貫唱呼
      」之相彷，消費者根本不可能發生混淆。
    (2)誠如前述，系爭商標所表彰之咖啡品質極佳，透過各國銷
      售原告所產製舉世最貴之MONTECRISTO雪茄之銷售據點已
      行銷全球；反觀據以異議商標商品，售價普通，足見兩造
      商標表彰商品客層完全不同，消費者不可能產生混淆。
    (3)另以google網站搜尋引擎搜尋「montecristo deleggent
      」有高達135筆資料介紹或銷售原告系爭商標商品；以據
      以異議商標「monticristi」於google網站搜尋，所得資
      料均僅介紹中南美洲多明尼加共和國及厄瓜多爾共和國地
      理名稱之旅遊、特產等，二者差異極大，消費者殊無誤認
      之可能。
  (四)系爭商標已在全球許多國家獲准註冊，且商品銷售全球：
  1.系爭商標已獲得包括世界知識產權組織WIPO、古巴、加拿大
    、墨西哥、歐盟、阿拉伯、保加利亞、德國、哥斯大黎加及
    智利等國註冊於前揭第30類商品使用。且系爭商標於參加人
    之國家，即厄瓜多爾共和國，亦核准其註冊於第30類商品，
    實難想像其無法在我國辦理註冊。
  2.原告所有系爭商標所表彰之商品，自93年問市以來，有CIGA
    R JOURNAL雜誌報導，行銷遍及全球，包括德國、瑞典、香
    港及安道爾等地。
  (五)綜上所述，被告僅以割裂系爭商標部分文字即「MONTECRIST
    O」，與「MONTECRISTI」相較，二者僅一字母差異，認定兩
    造商標有致混淆之虞，顯有違誤，訴願決定未予糾正，實欠
    允洽，應予撤銷，俾能折服。為此狀請鈞院鑒核，賜判決如
    訴之聲明，以維權益。
乙、被告主張：
  (一)本案存在之相關因素之審酌：
  1.商標是否近似暨其近似之程度：
    (1)商標近似係指二商標予人之整體印象有其相近之處，若其
      標示在相同或類似的商品/服務上時，以具有普通知識經
      驗之消費者，於購買時施以普通之注意，可能會有所混淆
      而誤認二商品/服務來自同一來源或誤認不同來源之間有
      所關聯（前揭審查基準5.2.1參照）。商標近似之判斷得
      就二商標外觀、觀念及讀音為觀察。
    (2)查本件系爭註冊第0000000號「MONTECRISTO DELEGGEND及
      圖」商標圖樣主要部分之外文「MONTECRISTO」，與參加
      人據以異議之註冊第958886號「MONTECRISTI」商標圖樣
      之外文「MONTECRISTI」相較，二者僅有字尾「O」與「I
      」一字母之差，無論外觀予人印象及讀音均相彷彿，以具
      有普通知識經驗之消費者，於購買時施以普通之注意，可
      能會有所混淆而誤認二者來自同一來源或雖不相同但有關
      聯之來源，應屬構成近似之商標。
  2.商品是否類似暨其類似之程度：
    (1)商品類似之意義係指二個不同的商品，在功能、材料、產
      製者或其他因素上具有共同或關聯之處，如果標上相同或
      近似的商標，依一般社會通念及市場交易情形，易使商品
      消費者誤認其為來自相同或雖不相同但有關聯之來源（前
      揭審查基準5.3.1參照）。
    (2)查兩造商標均指定使用於「咖啡、咖啡飲料」等同一或類
      似商品，如標示相同或近似的商標，依一般社會通念及市
      場交易情形，易使消費者誤認其為來自相同或雖不相同但
      有關聯之來源，則兩造商標所指定使用之商品間實存在相
      當高度之類似關係。
  (二)本件綜合兩造商標圖樣近似及商品高度類似之程度等因素加
    以判斷，一般消費者仍有可能誤認二商標之商品為同一來源
    之系列商品，或者誤認二商標之使用人間存在關係企業、授
    權關係、加盟關係或其他類似關係，而產生混淆誤認情事，
    從而原告以系爭商標指定使用於第30類商品之註冊，應有商
    標法第23條第1 項13款規定之適用。
  (三)綜上論述，被告原處分洵無違誤，敬請駁回原告之訴。
丙、參加人經合法通知未曾到場陳述，亦未提出任何書狀為主張
    。
　　理  由
一、按商標「相同或近似於他人同一或類似商品或服務之註冊商
    標或申請在先之商標，有致相關消費者混淆誤認之虞者」，
    不得註冊，為商標法第23條第1 項第13款所明定。所謂「有
    致相關消費者混淆誤認之虞」者，係指兩商標因相同或構成
    近似，致使相關消費者誤認為同一商標，或雖不致誤認兩商
    標為同一商標，但極有可能誤認兩商標之商品/ 服務為同一
    來源之系列商品/ 服務，或誤認兩商標之使用人間存在關係
    企業、授權關係、加盟關係或其他類似關係而言。而判斷有
    無混淆誤認之虞，則應參酌商標識別性之強弱、商標之近似
    及商品/ 服務類似等相關因素之強弱程度、相互影響關係及
    各因素等綜合認定是否已達有致相關消費者產生混淆誤認之
    虞。
二、本件係原告前於93年08月13日以「MONTECRISTO DELEGGEND
    及圖」商標，指定使用於商標法施行細則第13條所定商品及
    服務分類表第3 、14、18、21、25、30、33、35及43類之商
    品或服務（其中第30類商品包括「茶葉、茶葉製成之飲料、
    咖啡、咖啡豆、... 、穀製點心片」等商品），向被告申請
    註冊，經被告核准列為註冊第0000000 號商標。嗣參加人於
    94年09月30日以該商標指定使用於第30類商品之註冊有違商
    標法第23條第1 項第12、13及14款之規定，對之提起異議。
    案經被告審定為「系爭註冊第0000000 號『MONTECRIST O
    DELEGGEND 及圖』商標指定使用於第30類商品之註冊應予撤
    銷」之處分。原告則不服，為如事實欄所載之主張。是本件
    應審究者厥為系爭商標有無違反商標法第23條第1 項第13
    款之規定。
三、本院判斷如下：
  (一)按判斷商標近似，應以商標圖樣整體為觀察，此乃係由於商
    標呈現在商品之消費者眼前的是整體圖樣，而非割裂為各部
    分分別呈現；然所謂「主要部分」觀察，雖商標係以整體圖
    樣呈現，而商品予消費者關注或事後留在其印象中的，可能
    是其中較為顯著之部分，此一部分即屬主要部分。此一主要
    部分亦為判斷商標是否近似依據；又按商標給予商品之消費
    者的印象，以就商標整體的外觀、觀念或讀音來觀察。查本
    件系爭註冊0000000 號「MONTECRISTO DELEGGEND 及圖」商
    標圖樣，係由外文「MONTECRISTO 」與「DELEGGEND 」上下
    分置，中間插入一類似細劍圖形所組成，其中置於圖樣上方
    予人寓目印象明顯之外文「MONTECRISTO 」為其主要部分，
    與參加人據以異議之註冊第958886號「MONTECRISTI 」商標
    圖樣之外文「MONTECRISTI 」相較，僅字尾「O 」與「I 」
    之一字母細微差異，於異時異地隔離觀察，其外觀如出一轍
    ，整體構圖設計意匠明顯相同。是以，兩造商標整體觀之，
    應屬構成近似之商標。再者，二者商標均指定使用於第30類
    之「咖啡、咖啡飲料」等同一或類似之商品；從而，揆諸二
    商標圖樣近似程度及所指定使用商品之類似程度，相關消費
    者極有可能誤認二商標之商品為同一來源之系列商品，或誤
    認二商標之使用人間存在關係企業、授權關係、加盟關係或
    其他類似關係，致生混淆誤認情事。
  (二)至原告主張系爭商標之創意性相當高，且為著名商標多角化
    經營系列商標，應受保護乙節；查原告所指「著名商標」乃
    其所有自西元1934年開始產銷之MONTECRISTO 雪茄，然該商
    標除外文「MONTECRISTO 」外，尚有一三角形，於其內並有
    類似皇冠圖案，足認系爭商標與原告所稱指定使用於雪茄之
    「著名商標」，其商標圖樣尚屬有間；自難謂系爭商標亦為
    一著名商標，是原告所謂系爭商標應較受保護云云，自不足
    採。另原告所謂參加人據以異議之「MONTECRISTI 」商標，
    該「MONTECRISTI 」一語，係中南美洲一個地名，並不具「
    識別性」云云；惟「MONTECRISTI 」一語雖屬地名，惟並非
    國人一般相關消費者所熟知；況據以異議之「MONTECRISTI
    」商標，在未經商標主管機關撤銷其註冊前仍屬有效之商標
    ，是原告上開主張，亦非可採。
四、綜上所述，被告以系爭商標有違商標法第23條第1 項第13款
    之規定，將系爭商標之註冊予以撤銷，於法核無不合。訴願
    決定予以維持，亦屬妥適。原告主張前詞，請求撤銷原處分
    及訴願決定，為無理由，應予駁回。
據上論結，原告之訴為無理由，依行政訴訟法條第98條第3 項前
段，判決如主文。
中　　華　　民　　國　　96　　年　　8　　月　　 2 　　日
                       第七庭審判長法  官　李得灶
                                   法  官  林育如
                                   法  官  黃秋鴻
上為正本係照原本作成。
如不服本判決，應於送達後20日內，向本院提出上訴狀並表明上
訴理由，如於本判決宣示後送達前提起上訴者，應於判決送達後
20日內補提上訴理由書（須按他造人數附繕本）。
中　　華　　民　　國　　96　　年　　8　　月　　 2 　　日
 　　  　　　　　　　 　　  　     書記官  林苑珍
